臺灣士林地方法院刑事判決　　　　　　　　　　　　　　九十一年度自緝字第二號
　　自　訴　人　弘基交通有限公司　設台北市松山區○○○路十一巷七十號
　　代　表　人　乙　○
　　被　　　告　甲○○
右列被告因侵占案件，經自訴人提起自訴，本院判決如左：
    主  文
甲○○無罪。
    理  由
一、自訴意旨略以：被告甲○○於民國八十六年九月十三日與自訴人弘基交通有限公
    司訂立駕駛人自備車輛參與經營契約書，約定被告將其車輛以靠行方式附於自訴
    人，並向自訴人借用ＢＴ─七一三號車牌二面及行車執照一枚，供其經營計程車
    營業之用，又被告應遵守政府法規，應將車開回公司會同公司人員送交監理處依
    法檢驗。惟被告竟意圖為自己不法之所有，於八十九年九月二十三日即未依約定
    將車開回公司以參加車輛年度檢驗，經催促亦不置理，並繼續使用上開牌照及行
    車執照，嗣自訴人向台灣台北地方法院台北簡易庭提起民事訴訟請求被告返還前
    述行車執照及牌照，經判決勝訴在案，然被告同未置理。因認被告涉有侵占犯行
    。
二、按犯罪事實應依證據認定之，無證據不得推定其犯罪事實，又不能證明被告犯罪
    者，應諭知無罪判決，刑事訴訟法第一百五十四條、第三百零一條第一項分別定
    有明文。又侵占罪之主觀要件，須持有人變易其原來持有意思，而為不法所有意
    思，始能成立，如僅將持有之物延交不還，或有其他原因致一時未能交還者，既
    乏主觀要件，即難遽以該罪相繩，最高法院二十三年上字一九一五號、六十八年
    臺上字第三一四六號著有判例。
三、自訴人認被告甲○○涉有侵占罪嫌，主要係以被告向其租車牌及行車執照未還為
    據，訊據被告固不諱言向自訴人租借車牌及行車執照，且迄今未還之事實，惟堅
    詞否認右開犯行，辯稱：ＢＴ─七一三號計程車原由其駕駛，在八十九年間，因
    其兄陳朝欽生活困苦，故將車交陳朝欽營生，並交代陳朝欽要與自訴人處理系爭
    車輛之相關事宜。後陳朝欽染患肝癌住院，並於九十年五月十七日死亡，先前陳
    朝欽可能因病未與自訴人處理車子定期檢驗之事。陳朝欽過世後，其因忙喪事且
    因無資力償還陳朝欽積欠自訴人之管理費，故亦未與自訴人聯絡，至行車執照前
    因陳朝欽違規而遭警吊扣。其絕無侵占之犯行等語。
四、查在自訴人與被告間所訂之駕駛人自備車輛參與經營契約書尚未終止前之九十年
    初，陳朝欽曾至自訴人公司，告知自訴人之代表人乙○被告已從事其他行業，Ｂ
    Ｔ─七一三號計程車現由陳朝欽使用，此後該車相關事宜均由渠負責，之後陳朝
    欽繳過一期管理費等情，業據自訴人之代表人乙○於本院審理時陳述綦詳，堪認
    被告辯稱：於八十九年間將上開車輛交予其兄陳朝欽使用，其並未過問該車事宜
    等語與事實相符，再查被告之兄陳朝欽前染肝癌，嗣於九十年五月十七日死亡等
    情，亦有行政院國軍退除役官兵輔導委員會榮民總醫院死亡證明書一紙在卷可稽
    ，而自訴人係於九十年五月十七日提起本件自訴，此亦有自訴狀上之本院章戳可
    參，是被告辯稱：可能因陳朝欽生病住院才未與自訴人處理系爭車輛事宜，此後
    其因忙喪事而未與自訴人聯絡等語，堪以採信。復查被告於將系爭車輛交予陳朝
    欽使用前，系爭車輛有按期檢驗，管理費用原則上有給付，但未給清等情，同據
    自訴人之代表人乙○陳稱明確，依此足認被告將系爭車輛交付陳朝欽前，多依約
    行事。
五、依上，被告係將前開牌照及行車執照交付其兄陳朝欽，並要陳朝欽與自訴人處理
    有關車輛之事宜，而陳朝欽亦將上情告知自訴人，嗣因陳朝欽肝癌住院並去世，
    而未處理，堪信前開牌照及行車執照已未在被告持有中，且被告於交付予陳朝欽
    時並要求陳朝欽與自訴人聯絡，再佐以該車於被告使用期間有定期參與檢驗，且
    管理費用多如期交付等情，堪認被告對自訴人所有之前開牌照及行車執照並無意
    圖為自己不法所有之據為己有之意圖甚明。既無法證明被告有侵占之犯行，而復
    無其他證據可證明被告有自訴人所指犯行，既不能證明被告犯罪即應為無罪之諭
    知。
六、據上論斷，應依刑事訴訟法第三百四十三條、第三百零一條第一項，判決如主文
    。
中      華      民      國    九十一    年      三      月    二十二    日
                                    臺灣士林地方法院刑事第一庭
                                        法  官  江  翠  萍
右筆錄正本係照原本作成。
如不服本判決，應於判決送達後十日內，向本院提出上訴狀。
                                        書記官  范  淑  芬
中      華      民      國    九十一    年      三      月    二十二    日
